【裁判字號】    92,訴,439
【裁判日期】    920917
【裁判案由】    偽造文書
【裁判全文】
臺灣士林地方法院刑事判決                          九十二年度訴字第四三九號
    公  訴  人  臺灣士林地方法院檢察署檢察官
    被      告  乙○○
    選任辯護人  陳雲惠律師
右列被告因偽造文書案件，經檢察官聲請簡易判決處刑（九十二年度偵字第四○五五
號），本院士林簡易庭認不宜以簡易判決處刑，改由本院依通常程序判決如左：
    主  文
乙○○無罪。
    理  由
一、公訴意旨略以：被告乙○○於民國（下同）九十一年九月間，欲以其婆婆賴王玉
    霞為受監護人，委由甲○○向行政院勞工委員會（下稱勞委會）申請聘僱外籍家
    庭監護工，惟因賴王玉霞無法取得合格醫院醫師開具之雇主申請聘僱家庭外籍監
    護工專用診斷證明書，並不符合申請外籍監護工之資格，且其亦明知賴王玉霞從
    未在財團法人長庚紀念醫院林口醫學中心（下稱林口長庚醫院）有就診之事實。
    詎其竟與甲○○、徐紹洋（所涉偽造文書犯嫌，均另行分案偵辦）基於共同之犯
    意聯絡，由甲○○向同業友人徐紹洋告知雇主乙○○無法取得符合巴氏量表三十
    分以下之專用診斷證明書，請其幫忙，徐紹洋於接受委託後，乃以新台幣二千元
    之對價，委託自稱「林明松」之不詳年籍男子，偽造賴王玉霞於九十一年十月七
    日至林口長庚醫院診治之雇主申請聘僱家庭外籍監護工專用診斷證明書乙份。徐
    紹洋於取得上開偽造之專用診斷證明書後，即將該偽造之專用診斷證明書交予甲
    ○○，甲○○再委由縱橫開發有限公司於九十一年十月三十日，持上開偽造之專
    用診斷證明書向勞委會遞件申辦聘僱家庭外籍監護工。嗣經勞委會函詢林口長庚
    醫院，始悉該診斷證明書係偽造，因認被告涉有共同行使偽造私文書罪嫌。
二、按犯罪事實應依證據認定之，無證據不得推定其犯罪事實。又不能證明被告犯罪
    者，應諭知無罪之判決，刑事訴訟法第一百五十四條、第三百零一條第一項分別
    定有明文。
三、被告乙○○於本院審理時固坦承右揭時地，有委由甲○○申請外籍家庭監護工之
    情事，惟否認有偽造文書犯行，辯稱其不知申請外籍監護工須專用診斷證明書，
    僅交付賴王玉霞於國泰醫院診治之乙種診斷證明書予甲○○去申請監護工，不知
    為何甲○○會拿偽造之林口長庚醫院診斷證明書去辦理，也未叫林佑麟偽造等語
    。
四、公訴人認被告涉有前述罪嫌，係以證人徐紹洋於偵查中之證述，並有委任招募契
    約書、委任書、雇主聘僱外籍勞工申請表及偽造之林口長庚醫院專用診斷證明書
    、林口長庚醫院九十一年十二月十八日（９１）長庚醫北字第五五七九號函乙份
    等件影本等為據。惟查：
  (一)被告乙○○於九十一年九月二十六日確實有帶其婆婆賴王玉霞前往財團法人國泰
    綜合醫院診療，並由主治醫師楊垂勳開立病名為高血壓、慢性腎功能不全之診斷
    證明書，此有該診斷證明書附卷可參。
  (二)證人即代理被告承辦申請監護工之甲○○於本院證稱：被告說她婆婆生病，要申
    請監護工，我跟她說要到醫院拿診斷證明書跟身證影本及戶口名簿就可以，並沒
    有特別告訴被告要到特定醫院的診斷證明書及巴氏量表，因為我疏忽沒有告訴被
    告，被告有寄國泰醫院的診斷證明書、戶口名簿及身分證影本給我，因為我一開
    始沒有跟她講清楚，我不好意思說，所以沒有立即請她補正，就將資料交給徐紹
    洋。被告有跟我講她婆婆毛病很多，有心臟病、高血壓及不明原因昏倒，因為要
    由醫師判斷，我也沒辦法跟她講符不符合申請資格。林口長庚醫院之診斷書不是
    被告交給我，而是徐紹洋交給我的，我沒有把長庚醫院的診斷書交給被告，被告
    一萬五千元的仲介費，因為沒仲介成，也沒有給我，我也沒有介紹被告跟徐紹洋
    認識，年底嫈委會發函給我時，我有跟被告聯絡，問她仲介公司有無帶被告婆婆
    到醫院診斷，被告說沒有，是勞委會發函給我，我才知道長庚醫院的診斷書是偽
    造。在交給徐紹洋被告婆婆資料時，我就主動告訴徐紹洋說：不好意思，我當初
    沒有跟僱主講清楚，麻煩你們公司跟僱主聯絡，帶僱主到醫院開有巴氏量表的診
    斷證明。他回答我沒有問題。被告在半個月我打電話問我進度，我說沒這麼快，
    差不多要三個月，在電話中也因為當初沒有講清楚不好意思，而沒有提到國泰醫
    院診斷書不能用的問題，也沒有提到徐紹洋有無跟被告聯絡的問題。我在把資料
    交給徐紹洋時，並沒有說僱主沒有辦法符合巴氏量表三十分以下的診斷證明書，
    問徐有無認識的醫生可以幫忙開。此外，林佑麟於偵查亦為相同之證述。另依卷
    附聲明書、委任書及委任招募契約書所載，均係由林佑麟與縱橫開發有限公司簽
    立，足見本件確係由被告委任林佑麟辦理申請監護工。綜上所述，足證被告並不
    知有人偽造林口長庚醫院診斷證明書之事，也未參與。
  (三)證人即縱橫開發有限公司經理徐紹洋於偵查中證稱：本件是林佑麟拿申請資料，
    因她說僱主要申請之被照顧人之病沒有辦法開具符合巴氏量表三十分以下之診斷
    證明書，問我們看有沒有認識之醫生可幫忙開，然後我接受委託後就請林明松先
    生去處理，隔了二星期左右，林明松就拿申請監護工專用之診斷證明書給我，就
    是卷內長庚醫院之診斷書，但我不知道林明松的年籍住所，因他之前代我們公司
    辦理的其他客戶之診斷書因出問題，我們找他出來，他就不見了。林明松說他有
    熟的醫生。我代辦林佑麟的案件只有這件是假的診斷證明等語。由其證言，亦可
    證明，偽造診斷書是林明松所為，與被告並無關連。
五、綜上所述，被告並無公訴人所指行使偽造私文書之行為。此外，復無其他積極證
    據足證被告有偽造文書犯行，自應為被告無罪之諭知。
據上論結，應依刑事訴訟法第四百五十二條、第三百零一條第一項，判決如主文。
本案經檢察官鄭世揚到庭執行職務。
中      華      民      國      九十二      年      九    月    十七    日
                                  臺灣士林地方法院刑事第二庭
                                      法  官  李  建  忠
右正本證明與原本無異。
如不服本判決，應於判決送達後十日內，向本院提出上訴狀。
                                      書記官  曾  韻  蒔
中      華      民      國      九十二      年      九    月十八    日


司法院資訊處製作；財團法人民間司法改革基金會備份。
